【裁判字號】    98,審訴,2848
【裁判日期】    981231
【裁判案由】    偽造文書
【裁判全文】
臺灣桃園地方法院宣示判決筆錄        98年度審訴字第2848號
公  訴  人  臺灣桃園地方法院檢察署檢察官
被      告  乙○○
選任辯護人  簡文玉律師
被      告  甲○○
選任辯護人  周威君律師
上列被告因偽造文書案件，經檢察官提起公訴（98年度偵字第
11172、19110 號），於中華民國98年12月31日下午5 時許，在
本院第14法庭宣示判決，出席職員如下：
          法  官  鍾雅蘭
          書記官  楊郁馨
法官起立朗讀判決主文、犯罪事實要旨、處罰條文，附記事項，
及告以上訴限制、期間並提出上訴狀之法院，且諭知記載其內容
：
一、主  文：
    乙○○行使變造私文書，足以生損害於公眾及他人，處有期
    徒刑月；又行使變造公文書，處有期徒刑壹年貳月；又共
    同行使偽造私文書，足以生損害於公眾及他人，處有期徒刑
    月，如附表編號一所示之文件上偽造「丙○○」之簽名共
    貳拾捌枚均沒收；又行使偽造私文書，足以生損害於公眾及
    他人，處有期徒刑月，如附表編號二至六所示之文件上偽
    造「丙○○」之簽名共拾枚均沒收。應執行有期徒刑壹年
    陸月，如附表編號一至六所示之文件上偽造「丙○○」之簽
    名共伍拾捌枚均沒收。緩刑肆年，並應於民國一○一年十二
    月三十一日前，向公庫支付新臺幣貳拾萬元。
    甲○○共同行使偽造私文書，足以生損害於公眾及他人，累
    犯，處有期徒刑肆月，如易科罰金，以新臺幣壹仟元折算壹
    日。如附表編號一所示之文件上偽造「丙○○」之簽名共貳
    拾捌枚均沒收。
二、犯罪事實要旨：
    甲○○前於民國94年間因竊盜案件，經本院以95年度桃簡字
    第570 號判決判處有期徒刑6 月確定，於96年3 月19日易科
    罰金執行完畢（於本案構成累犯）。詎其仍不知悔改，於97
    年6 月起，擔任址設桃園縣桃園市○○○路○ 段99號5 樓之
    1 「豐達保全股份有限公司」（下稱豐達保全公司）之保全
    人員，乙○○適為豐達保全公司之經理，乙○○明知甲○○
    不符合保全人員任用資格，然乙○○為使甲○○能為豐達保
    全公司及經濟部水利署北區水資源局（下稱經濟部水資源局
    ）所僱用，竟分別為下列犯行：
  (一)乙○○基於變造及行使變造私文書之犯意，先於不詳時間，
    在桃園縣復興鄉阿姆坪之某保全貨櫃旁，取得甲○○之照片
    後，再於97年7 月中旬某日，在豐達保全公司之上址辦公室
    內，將「丙○○」之豐達保全公司應徵人員資料卡上照片換
    貼為「甲○○」之照片，以此方式變造上開應徵人員資料卡
    ；另基於變造及行使變造公文書之犯意，於97年7 月中旬某
    日（起訴書誤載為8 月中旬某日，本院應予更正），在豐達
    保全公司之上址辦公室內，指示不知情之助理鄭麗淑，以電
    腦繕打甲○○符合保全人員任用資格之主旨，乙○○再將偽
    造之主旨剪下，黏貼於桃園縣政府警察局97年7 月8 日桃警
    刑字第0970069270號函之影本上，重新影印，製作內容不實
    之桃園縣政府警察局公文後，乙○○再將上開變造之豐達保
    全公司應徵人員資料卡及桃園縣政府警察局函文交付予經濟
    部水資源局而行使之，使甲○○得以冒用丙○○之名義，擔
    任經濟部水資源局石門水庫阿姆坪工區管制站之保全人員，
    致生損害於丙○○、桃園縣政府警察局對於文書管理之正確
    性及經濟部水資源局對於聘僱保全人員資料審核之正確性。
  (二)乙○○於甲○○至經濟部水資源局服勤後，2 人另共同基於
    偽造不實勤務工作日誌表之犯意聯絡，於97年8 月1 日起至
    同年月31日止，由乙○○在桃園縣石門水庫阿姆坪砂石場內
    ，指示甲○○在勤務工作日誌表上冒簽丙○○之署押，乙○○再於督導人員處蓋用其查核章及簽名以示負責，以此方式
    製作不實之勤務工作日誌表共28張（起訴書誤載為31張，本
    院應予更正）供經濟部水資源局查核，致生損害於丙○○及
    經濟部水資源局管理保全業務之正確性。
  (三)另於97年8 月底某日，因丙○○未達到主管機關即桃園縣政
    府所規定之保全人員在職訓練時數，乙○○基於行使偽造私
    文書之犯意，在豐達保全公司內，接續在如附表編號二至六
    之保全員在職訓練簽到表上，偽造「丙○○」之簽名，偽造
    不實之在職訓練簽到表，用以表彰「丙○○」確有接受保全
    人員之在職訓練，並將上開偽造之保全員在職訓練簽到表交
    付予豐達保全公司而行使之，致生損害於丙○○、桃園縣政
    府及豐達保全公司對於保全人員管理之正確性。
  嗣於98年4 月28日下午2 時50分許，經警持本院核發之搜索票
  至豐達保全公司之上址辦公室搜索，當場扣得上開變造前之桃
  園縣政府警察局函及如附表編號二至六之保全員在職訓練簽到
  表各1 份，始悉上情。
三、處罰條文：
    刑法第28條、第216 條、第210 條、第211 條、第47條第1
    項、第219 條、第51條第5 款，刑法施行法第1 條之1 第1
    項、第2 項前段。
四、附記事項：
  (一)按所謂變造文書，係指不變更原有文書之本質，僅就文書之
    內容有所更改者而言。又影本與原本可有相同之效果，如將
    原本影印後，將原本之部分內容竄改，重加影印，其與無製
    作權人將其原本竄改，作另一表示其意思者無異，應成立變
    造文書罪（最高法院73年台上字第3885號、89年台上字第14
    10號判決參照），本件經變造之桃園縣政府警察局97年7 月
    8 日桃警刑字第0970069270號函文等影本，依其格式觀之，
    與扣案之變造前公文書外觀形式相同，自屬刑法第10條第3
    項「公務員職務上製作之文書」，為公文書，若將其部分內
    容予以變造後持以行使，自應成立行使變造公文書之罪無疑
    。
  (二)偽造署押，不問屬於犯人與否，沒收之，刑法第219 條定有
    明文，是被告乙○○、甲○○分別於附表編號一至六所示之
    文件上，偽造「丙○○」之署押共58枚，因無證據證明該署
    押業已滅失，爰依刑法第219 條均宣告沒收。又扣案之變造
    前桃園縣政府警察局97年7 月8 日桃警刑字第0970069270號
    函1 份、未扣案之換貼甲○○相片之豐達保全公司應徵人員
    資料卡及該應徵人員資料卡上甲○○之照片1 張，雖均係被
    告乙○○供本件犯罪所用之物，惟上開函文係桃園縣政府警
    察局所製作之真正公文書，而上開應徵人員資料卡及其上之
    照片，業已交予豐達保全公司，是上開公、私文書均非屬被
    告所有，自不得宣告沒收。至扣案之中華民國保全人員訓練
    護照（丙○○）1 本、桃園縣政府警察局桃園分局97年12月
    轄區豐達保全公司人員名冊1 份及隨身碟1 個，均非被告乙○○或甲○○所有，且與本案無關，均不得宣告沒收，併此
    敘明。
五、協商判決除有刑事訴訟法第455 條之4 第1 項第1 款於本訊
    問程序終結前，被告撤銷協商合意或檢察官撤回協商聲請者
    ；第2 款被告協商之意思非出於自由意志者；第4 款被告所
    犯之罪非第455 條之2 第1 項所定得以協商判決者；第6 款
    被告有其他較重之裁判上一罪之犯罪事實者；第7 款法院認
    應諭知免刑或免訴、不受理者情形之一，及違反同條第2 項
    「法院應於協商合意範圍內為判決；法院為協商判決所科之
    刑，以宣告緩刑或2 年以下有期徒刑、拘役或罰金為限」之
    規定者外，不得上訴。
六、如有前項得上訴之情形者，得自收受判決送達之日起10日內
    ，向本院提出上訴書狀，上訴於第二審法院。
中    華    民    國    98    年    12    月    31    日
                         刑事庭  法  官  鍾雅蘭
以上正本證明與原本無異。
                                 書記官  楊郁馨
中    華    民    國    98    年    12    月    31    日
附錄本案論罪科刑法條：
中華民國刑法第210條
偽造、變造私文書，足以生損害於公眾或他人者，處5年以下有
期徒刑。
中華民國刑法第211條
（偽造變造公文書罪）
偽造、變造公文書，足以生損害於公眾或他人者，處1 年以上7
年以下有期徒刑。
中華民國刑法第216條
行使第210條至第215條之文書者，依偽造、變造文書或登載不實
事項或使登載不實事項之規定處斷。
中華民國刑法第217條
偽造印章、印文或署押，足以生損害於公眾或他人者，處三年以
下有期徒刑。
盜用印章、印文或署押，足以生損害於公眾或他人者，亦同。
中華民國刑法第210條
偽造、變造私文書，足以生損害於公眾或他人者，處五年以下有
期徒刑。
附表：
┌──┬─────────┬───────────┬────┐
│編號│偽造署押所在之文件│   偽造署押之內容     │備註    │
├──┼─────────┼───────────┼────┤
│一  │勤務工作日誌表28紙│偽造「丙○○」之簽名28│未扣案  │
│    │                  │枚                    │        │
├──┼─────────┼───────────┼────┤
│二  │豐達保全公司97年度│偽造「丙○○」之簽名共│已扣案  │
│    │7 月保全員在職訓練│計10枚                │        │
│    │簽到表、職前訓練  │                      │        │
├──┼─────────┼───────────┼────┤
│三  │豐達保全公司97年度│偽造「丙○○」之簽名5 │已扣案  │
│    │8 月保全員在職訓練│枚                    │        │
│    │簽到表            │                      │        │
├──┼─────────┼───────────┼────┤
│四  │豐達保全公司97年度│偽造「丙○○」之簽名5 │已扣案  │
│    │9 月保全員在職訓練│枚                    │        │
│    │簽到表            │                      │        │
├──┼─────────┼───────────┼────┤
│五  │豐達保全公司97年度│偽造「丙○○」之簽名5 │已扣案  │
│    │10月保全員在職訓練│枚                    │        │
│    │簽到表            │                      │        │
├──┼─────────┼───────────┼────┤
│六  │豐達保全公司97年度│偽造「丙○○」之簽名5 │已扣案  │
│    │11月保全員在職訓練│枚                    │        │
│    │簽到表            │                      │        │
└──┴─────────┴───────────┴────┘

司法院資訊處製作；財團法人民間司法改革基金會備份。
